臺灣臺北地方法院刑事裁定　
111年度聲字第1720號
聲明異議人
即  受刑人  陳建志



上列聲明異議人即受刑人因違反毒品危害防制條例案件，對臺灣
臺北地方檢察署檢察官之指揮執行（111年度撤緩毒偵字第112號
）聲明異議，本院裁定如下：
    主  文
聲明異議駁回。
    理  由
一、聲明異議略以：聲明異議人甲○○（下稱異議人）於民國110
    年10月13日即罹患雙相情緒障礙，時有嚴重之鬱症、躁症症
    狀，並使異議人多次嘗試輕生，嚴重影響異議人之生活及生
    命安全。又異議人於110年10月13日起至111年9月28日止，
    已因雙相情緒障礙前往臺北市立聯合醫院就醫高達11次，依
    醫師囑言需穩定接受治療和服藥，並規律於門診接受追蹤，
    堪認異議人目前情況不宜進入勒戒場所實行勒戒。況異議人
    目前已戒除毒品且再無施用毒品傾向，命異議人接受執行命
    令之執行，亦有不當。為此，爰依刑事訴訟法第484條規定
    聲明異議，請求撤銷原執行命令云云。
二、按受刑人或其法定代理人或配偶以檢察官執行之指揮為不當
    者，得向諭知該裁判之法院聲明異議，刑事訴訟法第484條
    定有明文。所稱「檢察官執行之指揮不當」，係指檢察官有
    積極執行指揮之違法及其執行方法有不當等情形而言，即受
    刑人聲明異議之客體，應以檢察官執行之指揮為限。
三、經查：
　㈠異議人因施用第二級毒品，經本院以111年度毒聲字第336號
    裁定送觀察勒戒，經異議人提起抗告，臺灣高等法院以111
    年度毒抗字第619號駁回抗告確定在案。嗣異議人接獲臺灣
    臺北地方檢察署檢察官111年度撤緩毒偵字第112號刑事傳票
    ，命異議人應於111年10月3日上午10時許到案執行，並於備
    註欄記載「執行觀察勒戒」等情，有前揭裁判書、該署傳票
    、臺灣高等法院被告前案紀錄表在卷可憑，是異議人對於上
    開刑事傳票所載觀察、勒戒之執行指揮認為不當，據此具狀
    向諭知該裁判之法院即本院聲明異議，程序上尚無不合，先
    予敘明。
　㈡次按觀察、勒戒處分之執行，依本條例之規定，本條例未規
    定者，適用保安處分執行法之相關規定。受觀察、勒戒人入
    所時，應行健康檢查。有下列情形之一者，應拒絕入所：一
    、衰老、身心障礙，不能自理生活。二、心神喪失或現罹疾
    病，因勒戒而有身心障礙或死亡之虞。三、懷胎五月以上或
    分娩未滿二月。前二項被拒絕入所者，應由檢察官或少年法
    院（庭）斟酌情形，交監護人、法定代理人、最近親屬、醫
    院或其他適當處所。保安處分處所，對於受處分人罹有疾病
    ，應急予醫治，並為必要之保護，其經醫師診斷後，認為有
    停止工作之必要者，應停止其工作，觀察勒戒處分執行條例
    第2條、第6條第2項、第4項、保安處分執行法第18條第1 項
    亦定有明文。而「現罹疾病，因勒戒而有身心障礙或死亡之
    虞」，係指其疾病非在外就醫不足以控制，且有危及生命之
    可能，始足當之。若監所已有相當設備足以保全受刑人身體
    、生命安全，自不能再以疾病為由拒受執行，始能符諸刑罰
    之公平性。
　㈢異議人固稱其患有雙相情緒障礙症，如執行觀察勒戒，將無
    法進行後續治療，並影響異議人之生活及生命云云。然觀諸
    異議人提出之臺北市立聯合醫院診斷證明書，其上醫師囑言
    記載「個案因上述病症，自110年10月13日起至本院心身醫
    學科門診就診，至今共看診11次，目前仍有顯著之憂鬱、躁
    症等混合情緒症狀，建議穩定治療服藥，並規律於門診追蹤
    」等語，可見並無認定異議人因病無法自理生活，亦難認異
    議人身心障礙或疾病已達到「入所勒戒可能危及生命」之嚴
    重程度。況法務部矯正署之執行機構內有醫師駐診及病舍之
    設置，於必要時亦得戒護就醫診療，依異議人提出之診斷證
    明書，實不足以證明異議人有何非在外就醫而無法入所執行
    觀察、勒戒之必要。
　㈣被告既經法院裁定令入勒戒處所觀察、勒戒確定，除非具有
    觀察勒戒處分執行條例第6條第2項或是其他依法不予執行之
    事由外，執行檢察官即應依法執行，並無得不予執行之裁量
    權限。本案觀諸卷內資料，並無證據可認被告有何符合觀察
    勒戒處分執行條例第6條第2項所示之事由，執行檢察官據上
    揭確定裁定而命異議人到案執行觀察、勒戒，自屬適法，並
    無違法、不當之處。從而，異議人主張其已戒除毒癮，執行
    檢察官已無執行觀察勒戒之必要云云，要與前述說明相違，
    其主張自屬無據，不應准許。
四、綜上所述，檢察官據前揭確定裁定而指揮異議人入所執行觀
    察、勒戒，並無違法或不當之處，異議人聲明異議，為無理
    由，應予駁回。
五、據上論斷，應依刑事訴訟法第486條，裁定如主文。
中　　華　　民　　國　　111 　年　　10　　月　　19　　日
　　　　　　　　　刑事第十一庭  法　官　范雅涵
以上正本證明與原本無異。
如不服本裁定，應於送達後5日內，向本院提出抗告狀。
　　　　　　　　　　　　　　　　書記官　楊文祥
中　　華　　民　　國　　111 　年　　10　　月　　19　　日